臺灣高等法院刑事判決
110年度交上訴字第106號
上  訴  人  臺灣桃園地方檢察署檢察官 
上  訴  人  
即  被  告  高偉倫



選任辯護人  林倩芸律師
            鍾承哲律師
上列上訴人等因被告過失致死案件，不服臺灣桃園地方法院110
年度審交訴字第18號，中華民國110年4月20日第一審判決（起訴
案號：臺灣桃園地方檢察署110年度偵字第5378號），提起上訴
，本院判決如下：
    主  文
原判決撤銷。
高偉倫犯過失致人於死罪，處有期徒刑陸月，如易科罰金，以新
臺幣壹仟元折算壹日。
    事  實
一、高偉倫於民國109年6月21日上午，駕駛車牌號碼000-0000號
    租賃小貨車沿桃園市桃園區國強一街由西往東方向行駛，同
    日11時23分許，行經桃園市○○區○○○街○○道○號橋下便道交岔
    口，本應注意行經無號誌交岔路口，應減速慢行，作隨時停
    車之準備，且應注意車前狀況，並隨時採取必要之安全措施
    ，而依當時天候等一切外在情形，無不能注意之情事，竟疏
    未注意，未減速慢行作隨時停車之準備且未充分注意車前狀
    況，即貿然駕車直行，適有楊朝勛騎乘車牌號碼000-000號
    普通重型機車沿國道二號橋下便道由北往南方向行駛經過該
    處劃有「慢」標字之無號誌交岔路口，楊朝勛為左方車未暫
    停讓右方車先行，雙方因此發生碰撞，致楊朝勛人車倒地，
    並受有頭胸部鈍創導致氣血胸併外傷性顱內出血引發出血性
    休克死亡。
二、案經楊朝勛父親楊進成告訴及臺灣桃園地方檢察署檢察官據
    報相驗後簽分偵查起訴。
    理  由
壹、程序部分：
　　按被告以外之人於審判外之陳述，雖不符刑事訴訟法第159
    條之1至第159條之4之規定，而經當事人於審判程序同意作
    為證據，法院審酌該言詞陳述或書面陳述作成時之情況，認
    為適當者，亦得為證據；當事人、代理人或辯護人於法院調
    查證據時，知有第159條第1項不得為證據之情形，而未於言
    詞辯論終結前聲明異議者，視為有前項之同意，同法第159
    條之5第1項、第2項有明文規定。查本判決下列認定事實所
    引用之本院作為得心證依據之被告以外之人於審判外陳述，
    經本院審理時逐項提示，檢察官、上訴人即被告高偉倫（下
    稱被告）及辯護人均同意作為證據而並未爭執，且未於言詞
    辯論終結前聲明異議，本院審酌各項證據作成時之狀況，尚
    無違法取得證據及證明力明顯過低等瑕疵，且與本案待證事
    實間具有相當關聯，作為證據充足全案事實之認定，應屬適
    當，依刑事訴訟法第159條之5第1項規定，均有證據能力。
    另本判決下列認定事實所引用之其餘證據，均經依法踐行調
    查證據程序，亦無違法取得、不得作為證據之情形或顯有不
    可信之情況，且均與本案具關連性，認以之作為證據應屬適
    當，故揆諸上開規定，認上揭證據資料均有證據能力。
貳、實體部分：
一、本案認定犯罪事實所憑之證據及理由：
　　訊據被告固坦承事實欄所示之本案車禍的發生及被害人楊朝
    勛死亡之事實，僅由辯護人主張被告並無過失云云。惟查：
（一）上揭事實，業據被告於偵查、原審均坦承不諱，且據告訴
      人楊進成於警詢、偵查及原審指述在卷，並有桃園市政府
      警察局桃園分局道路交通事故現場圖、道路交通事故調查
      報告表㈠㈡、衛生福利部桃園醫院診斷證明書、地檢署相驗
      屍體證明書、檢驗報告書、現場照片、監視錄影畫面截圖
      照片及桃園市政府車輛行車事故鑑定會鑑定意見書附卷可
      稽，足認被告前揭任意性自白核與事實相符，堪以採信。
（二）按車輛行經無號誌之交岔路口，應減速慢行，作隨時停車
      之準備，且車輛行駛時，駕駛人應注意車前狀況，隨時採
      取必要之安全措施，道路交通安全規則第93條第1項第2款
      、第94條第3項分別定有明文。查被告為領有合格駕駛執
      照之駕駛（見相字卷第71頁），是被告應須知悉並注意確
      實遵守上開法律規定之注意義務；又依卷附之道路交通事
      故調查報告表（一）、（二）及現場照片所示，車禍當時
      天候晴、日間自然光線、市區道路、四岔路、交岔路口內
      、柏油路面乾燥、無缺陷、無障礙物、視距良好，客觀上
      無不能注意之情事，然被告竟疏未注意上開情事而與被害
      人楊朝勛發生碰撞，肇致本件車禍，足見被告對本件車禍
      之發生確有過失，應甚明確；被告上開駕駛行為之過失部
      分，業經桃園市政府車輛行車事故鑑定委員會以「楊朝勛
      駕駛普通重型機車行經劃有「慢」標字之無號誌交岔路口
      ，左方車未暫停讓右方車先行，為肇事主因。高偉倫駕駛
      租賃小貨車行經無號誌交岔路口，未減速慢行作隨時停車
      之準備且未充分注意車前狀況，為肇事次因。」有桃園市
      政府車輛行車事故鑑定會桃市鑑0000000案鑑定意見書在
      卷可佐（見相字卷第217至220頁），雖被害人就本件車禍
      自應負主要之過失之責，與本院所認一致，惟被害人雖有
      上開過失，然被告之過失，與被害人自己之過失，併合而
      為危害發生之原因時，仍不能阻卻被告過失之責任。職此
      ，被害人因本件車禍而受有上開傷勢傷重不治死亡，則被
      告之過失行為，與被害人死亡之結果，有相當之因果關係
      。
（三）至辯護人聲請將本件交通事故送請國立陽明交通大學管理
      學院運輸研究中心，請求鑑定⑴被害人有無超速；⑵被告視
      線是否遭A柱及橋柱遮蔽；⑶被告發現被害人時，與本件交
      通事故發生地之距離？被告是否足以採取剎車措施？⑷被
      告應減速慢行至何速率，始得避免本案交通事故發生，欲
      證明被告無過失云云。惟按當事人、代理人、辯護人或輔
      佐人聲請調查之證據，待證事實已臻明瞭無再調查之必要
      者，或與待證事實無重要關係者，法院得以裁定駁回之，
      刑事訴訟法第163條之2第2項第2款、第3款定有明文。查
      本件車禍經鑑定結果，認除被害人駕駛普通重型機車行經
      劃有「慢」標字之無號誌交岔路口，左方車未暫停讓右方
      車先行，為肇事主因，被告駕駛租賃小貨車行經無號誌交
      岔路口，亦未減速慢行作隨時停車之準備且未充分注意車
      前狀況之違規行為所致，尚無再予鑑定被害人之車速之必
      要；又被告為領有合格駕駛執照之駕駛，對於駕駛汽車因
      為汽車有A柱，會影響視線乙節，此乃眾所皆知之事實，
      而汽車之A柱既然會影響駕駛人之視線，駕駛車輛時自應
      小心謹慎，避免因為A柱影響視線以致發生車禍，被告未
      謹慎小心注意，行經無號誌交岔路口，未減速慢行作隨時
      停車之準備，自有過失；再者，車禍肇事責任之鑑定，亦
      僅係供法院審判之參考，並無拘束本院之效力，且本件車
      禍業經送桃園市政府車輛行車事故鑑定會鑑定，認被害人
      係左方車未暫停讓右方車先行，為肇事主因，被告未減速
      慢行作隨時停車之準備且未充分注意車前狀況，為肇事次
      因，已足認定。是辯護人上開聲請，核無必要，其所辯被
      告無過失云云，亦不足採。
（四）綜上，本案事證明確，被告犯行洵堪認定，應依法論科。
二、論罪：
　　核被告所為，係犯刑法第276條之過失致死罪。被告於車禍
    發生後，在偵查機關尚未發覺肇事者前，於處理員警前往現
    場時，當場承認為肇事人，自首而接受裁判，此有桃園市政
    府警察局桃園分局桃園交通中隊道路交通事故肇事人自首情
    形紀錄表在卷可憑，係對於未經發覺之罪自首而受裁判，爰
    依刑法第62條前段之規定，減輕其刑。
三、撤銷改判及科刑審酌部分：
    原審認被告所犯事證明確，予以論罪科刑，固非無見。惟查
    ：本件車禍之發生係被害人為肇事主因，被告為肇事次因，
    業如前述，原審未審酌前述有利被告之量刑事由，容有未洽
    。檢察官上訴意旨指摘原審量刑過輕云云，為無理由；被告
    及辯護人上訴意旨就本件車禍之發生並不爭執，僅主張被告
    並無過失云云，為無理由，惟原判決既有上開可議之處，自
    應由本院將原判決予以撤銷改判。爰以行為人之責任為基礎
    ，審酌被告駕駛車輛未注意車前狀況，隨時採取必要之安全
    措施，致釀本件車禍，其過失情節非輕，且造成被害人死亡
    結果，對於被害人家屬造成之傷痛，永遠無法回復，惟衡以
    被告犯後坦承罪行之態度，然未與被害人家屬達成和解，除
    因投保強制險而由保險公司給付200萬元外，並未賠償被害
    人家屬之損失，暨本件車禍之發生，被害人為肇事主因，被
    告為肇事次因，本件車禍均各負前揭肇事因素及其雙方過失
    比例，另衡酌被告前因不能安全駕駛案件經臺灣士林地方檢
    察署檢察官命繳交處分金之條件而為緩起訴處分（緩起訴期
    間為109年3月13日至110年3月12日）之素行，有本院被告前
    案紀錄表在卷可憑，其於緩起訴期間為本件犯行，雖前案為
    酒後駕車之公共危險案件，本件為過失致死，然同為道路交
    通安全之案件，其從前案之危險犯，進而為本件實害犯，益
    徵其行車用路上未加謹慎、注意其他用路人之安全，所為實
    應非難，兼衡被告之智識程度、家庭經濟狀況、犯罪情節及
    過失程度等一切情狀，量處如主文第2項所示之刑。
據上論斷，應依刑事訴訟法第369條第1項前段、第364條、第299
條第1項前段，刑法第276條、第62條前段、第41條第1 項前段，
刑法施行法第1條之1第1項、第2項前段，判決如主文。
本案經檢察官曾忠己到庭執行職務。
中　　華　　民　　國　　110 　年　　11　　月　　18　　日
                  刑事第十七庭  審判長法　官  鄭水銓
                                      法　官  黃雅芬
                                      法　官  沈君玲
以上正本證明與原本無異。
如不服本判決，應於收受送達後20日內向本院提出上訴書狀，其
未敘述上訴之理由者並得於提起上訴後20日內向本院補提理由書
（均須按他造當事人之人數附繕本）「切勿逕送上級法院」。
                                      書記官  曾彥碩
中　　華　　民　　國　　110 　年　　11　　月　　18　　日
附錄：本案論罪科刑法條全文
中華民國刑法第276條
因過失致人於死者，處 5 年以下有期徒刑、拘役或 50 萬元以
下罰金。